【裁判字號】    88,自,415
【裁判日期】    890229
【裁判案由】    搶奪等
【裁判全文】
臺灣臺南地方法院刑事判決                          八十八年度自字第四一五號
    自  訴  人  丙○○
    自訴代理人  陳郁芬律師
    被      告  丁○○
                乙○○○
右列被告因毀損案件，經自訴人提起自訴及檢察官移送併辦（八十八年度偵字第九五
六一號），本院判決如左：
    主  文
丁○○毀棄他人之照像機壹台，足以生損害於他人，處拘役參拾日，如易科罰金以參
佰元折算壹日。被訴傷害、搶奪部分，無罪。
乙○○○無罪。
    事  實
一、丙○○因其弟甲○○與妻乙○○○感情不睦，甲○○、乙○○○二人為家務事件
    屢生糾紛，前互控傷害案件，經本院於民國八十八年十一月五日以八十八年度易
    字第二０五九號刑事判決分別判處二人各拘役五十日在案。丙○○乃於八十八年
    七月十一日（星期日）中午十二時許，攜帶錄音機及拍立得照像機各一台偕同甲○○至台南縣永康市○○○路一一九巷一一弄一號乙○○○與二名子女吳佳諭、
    吳怡樺住處，欲取得乙○○○與人通姦之事證，進門後即與乙○○○發生爭吵，
    乙○○○之妹丁○○住在附近，聞聲隨即趕來，亦與丙○○發生爭執。丁○○先
    往樓上要叫醒尚未起床的甥女吳佳諭、吳怡樺，丙○○以為樓上有乙○○○的男
    人也攜帶照像機要趕往樓上，丙○○與丁○○二人在樓梯間轉角處發生肢體衝突
    ，丙○○以手抓住丁○○的頭髮，丁○○為排除該侵害，以口咬丙○○的大腿，
    使其鬆手，丁○○隨即取得該照像機，並基於毀損之故意，將該照像機砸落在地
    而破成碎片，足以生損害於丙○○。
二、案經丙○○提起自訴。
    理  由
甲、有罪部分
一、訊據被告丁○○矢口否認右述犯行，辯稱：伊因丙○○欲以照像機砸其頭，而用
    手撥開，照像機才落地，伊無砸毀自訴人照像機的故意云云。惟查：前揭被告如
    何毀損自訴人照像機之犯行，業據自訴人丙○○於警訊及偵審中指述歷歷，並有
    現場錄音帶及譯文各一份在卷可參。按言論及談話以有事實足認受監察人對其通
    訊內容有隱私或秘密之合理期待為限，始受法律之保障，通訊保障及監察法第三
    條第二項定有明文。本件自訴人所錄音之談話內容，並未涉及隱私或秘密，依前
    開規定，本件自訴人提供之錄音帶自不受該法之限制，先此敘明。依錄音帶Ａ面
    所記錄，被告丁○○與自訴人在樓梯間發生爭吵，互相高聲叫罵，自訴人抓住丁○○頭髮時引來吳佳諭、吳怡樺尖叫聲，丁○○在掙脫自訴人後，有將照像機故
    意砸毀之聲音，而證人吳怡樺到場證稱照像機碎片出現在伊住處門口，依丁○○
    之辯解，伊用手將照像機撥開，照像機掉在地上，則碎片亦應散落在樓梯間，若
    非丁○○取走照像機並砸毀之，乙○○○住處門口應不至有碎片。且照像機已零
    碎成零件，依碎裂情形可判認係遭重力砸毀，而非經撥開後掉落，有毀損物照片
    二幀存卷可憑，足認被告丁○○確有毀損照像機之行為，所辯無非卸責之詞，不
    足採信。事證明確，被告犯行，已堪認定。
二、核被告損壞他人之物，所為係犯刑法第三百五十四條之罪。爰審酌被告犯罪之動
    機、目的、手段、所生危害、犯後態度等一切情狀，量處如主文所示之刑，並諭
    知易科罰金折算標準，以資懲儆。
乙、無罪部分
一、自訴意旨略以：乙○○○與丁○○基於犯意聯絡，於事實欄所載時、地，共同傷
    害丙○○，並共同搶奪丙○○的照像機，因認二人共同涉有刑法傷害、搶奪罪嫌
    。
二、按犯罪事實應依證據認定之，無證據不得推定其犯罪事實；又不能證明被告犯罪
    者，即應諭知無罪之判決，刑事訴訟法第一百五十四條、第三百零一條第一項分
    別定有明文。本件自訴人認被告乙○○○、丁○○涉有共同傷害、搶奪罪嫌，除
    其指訴外，並提出錄音帶及譯文、照像機碎片照片二幀及驗傷單一紙等資為依據
    。訊據被告二人均堅決否認有右揭犯行，乙○○○辯稱：當天伊根本未動到丙○○，伊未告丙○○侵入住宅己已屬客氣；丁○○辯稱：因丙○○抓住伊頭髮，別
    人叫伊放手，伊仍不放，伊為使頭離開丙○○的手，才以口咬丙○○的腿，且伊
    見丙○○欲以照像機砸伊，才用手撥開，導致照像機掉落地面，伊無搶奪照機故
    意等語。
三、按刑法上之搶奪罪，係以意圖為自己或第三人不法之所有為構成要件之一，此種
    據為所有的意思，必須在搶奪時即已存在，苟無據為所有的意思，即不得遽以搶
    奪論，最高法院二十年上字第一二二八號著有判列可資參照。復按使他人喪失持
    有，而未嘗取為自己持有，則屬毀損之罪，刑法第二十九章之立法理由亦可參考
    。故毀損與搶奪係無法同時併存之行為態樣，某一行為雖係乘人不備而取得他人
    動產之持有，然若非有據為己有之意思，而係出於毀損之意思，隨即將該動產毀
    損，應係成立毀損罪，而非搶奪罪。本件被告丁○○基於毀損之故意，毀棄自訴
    人之照像機，詳如前述，即無由再論究其搶奪罪責。此外亦無證據足認乙○○○
    有參與毀損照像機之行為，或與丁○○間有毀損照像機之犯意聯絡，自訴人共同
    搶奪及對乙○○○毀損之指訴，於法即屬無據。
四、按刑法第二十三條規定「對於現在不法之侵害，出於防衛自己或他人權利之行為
    ，不罰」。本件自訴人與丁○○於樓梯間轉角發生拉扯，自訴人以手抓住蔡惠蘭
    的頭鬆乙節，迭據目擊證人吳佳諭、吳怡樺於偵查審證陳一致，核與錄音帶中二
    人見自訴人動手抓丁○○頭髮時均發出尖叫聲的內容相符，丁○○辯稱伊遭自訴
    人抓住頭髮乙節，堪認為真。丁○○既遭自訴人以手抓其頭髮，其人身自由業遭
    自訴人妨害，丁○○為擺脫自訴人，本於正當防衛之意思，以口咬自訴人大腿的
    方式，防衛自己的權利，自訴人雖受有左下腿咬傷、右臂瘀血傷的傷害，有驗傷
    單一紙在卷可稽，然其傷勢尚非嚴重，與其抓住丁○○頭髮相較，本院認為丁○○為求脫身而咬傷自訴人之防衛行為，並未過當，依法應屬不罰。此外依證人之
    證詞、卷內客觀事證，尚無資料足認乙○○○就丁○○與自訴人間之衝突有犯意
    聯絡或行為分擔，自難遽論乙○○○傷害罪嫌。
五、綜上所述，本件自訴人指訴之事實，除照像機遭毀損部分丁○○成立毀損罪、咬
    傷自訴人部分為正當防衛依法不罰外，其餘部分均難認被告二人有自訴人指訴之
    犯行，不能證明被告二人有自訴人指訴之犯行為，且丁○○正當防衛之行為依法
    不罰，此部分自應為無罪之諭知。移送併辦部分與本件係屬同一事實，本院自得
    併予審理，附此敘明。
據上論斷，應依刑事訴訟法第三百零一條第一項、第二百九十九條第一項前段，刑法
第三百五十四條、第四十一條，罰金罰鍰提高標準條例第一條前段、第二條，判決如
主文。
中    華    民    國      八十九    年      二        月    二十九      日
      臺灣臺南地方法院刑事第四庭
                                      法  官  陳振謙
右正本證明與原本無異
如不服本判決應於送達後十日內向本院提出上訴狀
                                      書記官  陳南山
中    華    民    國      八十九    年      三        月      二        日
附錄本案論罪科刑法條全文：
刑法第三百五十四條：毀棄、損壞前二條以外之他人之物，或致令不堪用，足以生損
                    害於公眾或他人者，處二年以下有期徒刑、拘役或五百元以下
                    罰金。


司法院資訊處製作；財團法人民間司法改革基金會備份。
